臺灣高等法院高雄分院民事判決　　　 96年度保險上易字第2號
上　訴　人　　辛○○
　　　　　　　戊○○
　　　　　　　己○○
兼上列三人
法定代理人　　庚○○　　住高雄縣鳳山市○○街73號8樓
上列四人共同
訴訟代理人　　李育任律師
被上訴人　　　新光人壽保險股份有限公司
　　　　　　　　　　　　設台北市○○○路○段66號
法定代理人　　甲○○　　住台北市○○○路○段66號
訴訟代理人　　丁○○　　住台北市○○○路○段66號19樓
被上訴人　　　三商美邦人壽保險股份有限公司
　　　　　　　　　　　　設台北市○○路○段150巷2號6樓
法定代理人　　丙○○　　住台北市○○路○段150巷2號6樓
訴訟代理人　　黃祖裕律師
　　　　　　　　　　　　住高雄市苓雅區○○○路212號
被上訴人　　　國華人壽保險股份有限公司
　　　　　　　　　　　　設台北市○○○路○段42號
法定代理人　　乙○○　　住台北市○○○路○段42號
訴訟代理人　　壬○○　　住臺北市○○○路○段42號
上列當事人間請求給付遲延利息事件，上訴人對於民國95年11月
30日臺灣高雄地方法院95年度保險字第62號第一審判決提起上訴
，本院於96年5 月1 日言詞辯論終結，判決如下：
    主      文
上訴駁回。
第二審訴訟費用由上訴人負擔。
    事實及理由
一、上訴人主張：訴外人吳素貞先後於：(一)81年9 月19日，以配
    偶即上訴人庚○○為被保險人，向被上訴人新光人壽保險股
    份有限公司（下稱新光人壽）投保新光綜合給付保險附約，
    保額新台幣（以下同）30萬元，約定當吳素貞發生死亡之保
    險事故時，給付保險金15萬元，受益人為庚○○；復於88年
    9 月11日以吳素貞為被保險人，向新光人壽投保新光平安意
    外傷害保險附約，約定身故保險金為100 萬元，受益人為庚
    ○○及其子即上訴人辛○○、戊○○、己○○。(二)84年9 月
    15日，以吳素貞為被保險人，向被上訴人三商美邦人壽保險
    股份有限公司（下稱三商人壽）投保個人傷害保險附約，約
    定身故保險金為400 萬元，受益人為上訴人謝旻彥、戊○○
    。(三)86年4 月10日，以吳素貞為被保險人，向被上訴人國華
    人壽保險股份有限公司（下稱國華人壽）投保國華平安保險
    契約，約定身故保險金為100 萬元，受益人為上訴人戊○○
    。嗣吳素貞於90年9 月23日凌晨1 時許，於高雄縣鳳山市○
    ○街73號8 樓住處陽台不慎墜樓死亡，上訴人於90年10月12
    日檢具文件向被上訴人申請理賠，被上訴人於同日接獲申請
    ，理應於15日內給付保險金，否則應自第16日（即90年10月
    28日）起按年息10% 加給遲延利息，詎被上訴人均拒絕理賠
    ，上訴人遂起訴請求，經本院以94年度保險上字第7 號判決
    上訴人勝訴確定，被上訴人應給付上訴人保險金，及均自92
    年9 月27日起至清償日止，按年息10% 計算之利息，被上訴
    人雖已依上開判決之內容履行，惟對於90年10月28日起至92
    年9 月26日止之遲延利息仍未給付上訴人，爰依保險契約之
    法律關係訴請被上訴人給付如原判決附表所示之遲延利息等
    情。原審為上訴人敗訴之判決。其上訴聲明：(一)原判決廢棄
    。(二)被上訴人新光人壽應給付上訴人4 人19萬1,526 元、應
    給付上訴人庚○○2 萬8,659 元。(三)被上訴人三商人壽應給
    付上訴人辛○○、戊○○76萬6,104 元。(四)被上訴人國華人
    壽應給付上訴人戊○○19萬1,526 元。(五)第一、二審訴訟費
    用由被上訴人負擔。
二、被上訴人則以：按由保險契約所生之權利，自得為請求之日
    起，經過2 年不行使而消滅，保險法第65條前段定有明文。
    又消滅時效，因請求、承認或起訴之事由而中斷；時效因起
    訴而中斷者，若撤回其訴，視為不中斷，民法129 條第1 項
    、第131 條分別定有明文。查本件上訴人請求伊等給付者，
    係自90年10月28日起至92年9 月26日止之遲延利息，而上訴
    人於前案給付保險金訴訟起訴時，其訴之聲明原包括請求伊
    等給付本件遲延利息在內，但嗣於一審準備程序中，將遲延
    利息之起算日變更為自該案起訴狀繕本最後送達伊等之翌日
    （即92年9 月27日）起算，是上訴人就本件遲延利息請求即
    視為撤回，依民法第131 條之規定，消滅時效視為不中斷，
    從而上訴人遲至95年10月13日始提起本訴，請求伊等給付本
    件遲延利息，顯已罹於2 年之時效期間，伊等自得拒絕給付
    等語，資為抗辯。其答辯聲明：上訴駁回。
三、兩造不爭執事項：
  (一)訴外人吳素貞於81年9 月19日，以上訴人庚○○為被保險人
    ，向新光人壽投保新光綜合給付保險附約，保額30萬元，約
    定當吳素貞發生死亡之保險事故時，給付保險金15萬元，受
    益人為庚○○，復於88年9 月11日以吳素貞為被保險人，向
    新光人壽投保新光平安意外傷害保險附約，約定身故保險金
    為100 萬元，受益人為上訴人4 人；又於84年9 月15日，以
    吳素貞為被保險人，向三商人壽投保個人傷害保險附約，約
    定身故保險金為400 萬元，受益人為上訴人謝旻彥、戊○○
    ；再於86年4 月10日，以吳素貞為被保險人，向國華人壽投
    保國華平安保險契約，約定身故保險金為100 萬元，受益人
    為上訴人謝定州。
  (二)吳素貞於90年9 月23日在住處陽台不慎墜樓意外死亡後，上
    訴人於90年10月12日檢具文件向被上訴人申請理賠，被上訴
    人於同日接獲申請，依約應於15日內給付保險金，逾期則應
    按年息10% 加給遲延利息，惟被上訴人均拒絕理賠，上訴人
    遂起訴請求，經本院以94年度保險上字第7 號民事判決上訴
    人勝訴確定（下稱前案），被上訴人應給付上訴人保險金，
    及均自92年9 月27日起至清償日止，按年息10% 計算之利息
    ，被上訴人業已依上開判決內容給付完畢。
  (三)被上訴人就90年10月28日起至92年9 月26日止之遲延利息（
    各該被上訴人積欠之金額詳如原判決附表）迄今尚未給付上
    訴人。
  (四)被上訴人就上訴人本件遲延利息之請求部分，不再主張有一
    事不再理之適用（見本院96年3 月29日準備程序筆錄）。
四、茲兩造所爭執者為上訴人就本件遲延利息之請求權是否已罹
    於時效而消滅？經查：
（一）按所謂減縮應受判決事項之聲明，係為訴訟標的之法律關
      係不變，僅原告在該法律關係範圍內減少其請求之數額而
      已，此與訴訟標的之捨棄，係拋棄為訴訟標的請求本體之
      情形有別。另所謂應受判決事項之減縮，除有反對情事外
      ，應解為係訴之一部撤回，而非請求之一部捨棄，蓋請求
      之捨棄，係自認權利主張自體之無理由，而訴之撤回，則
      僅將當時所為權利保護之申請，為程序較弱之單純撤回，
      若無相反情事，尚非不得請求。（最高法院71年度台上字
      第983 號及59年度台上字第3014號判決意旨參照）。查本
      件上訴人曾於前案起訴請求被上訴人給付保險金，當時就
      遲延利息之起算日部分，原係請求自保險事故發生翌日即
      90年9 月24日起算，嗣於一審準備程序中，減縮為自該案
      起訴狀繕本最後送達被告翌日即92年9 月27日起算（一審
      92年11月20日準備程序筆錄），依上說明，就90年10月28
      日起至92年9 月26日止之遲延利息部分，應解為係訴之一
      部撤回，此亦為兩造所不爭（被上訴人新光人壽曾主張減
      縮之意係捨棄云云為不可採），合先敘明。
（二）次按，由保險契約所生之權利，自得為請求之日起，經過
      2 年不行使而消滅，保險法第65條前段規定甚明。所謂得
      為請求之日，指權利人得行使請求權之狀態而言（最高法
      院95年台上字第1659號判決意旨參照）。又消滅時效，因
      請求、承認或起訴之事由而中斷；時效因起訴而中斷者，
      若撤回其訴，視為不中斷，民法129 條第1 項、第131 條
      分別定有明文。查本件上訴人請求被上訴人給付者，係因
      訴外人吳素貞死亡，被上訴人應給付上訴人保險金所生自
      90年10月28日起至92年9 月26日止之遲延利息（下稱本件
      遲延利息），自屬由保險契約所生之權利。而上訴人於90
      年9 月23日保險事故發生後，雖於得行使請求權之2 年內
      即提起給付保險金之訴，請求被上訴人給付保險金及自90
      年9 月24日起算之利息，惟上訴人業於該案一審準備程序
      中減縮利息起算日為自92年9 月27日（即該案起訴狀繕本
      最後送達被告翌日）起算，則上訴人就本件遲延利息之請
      求即視為撤回，已如前述，依上開說明，時效視為不中斷
      ，即時效仍應自90年10月12日上訴人向被上訴人請求理賠
      日起算之第16日即90年10月28起算，惟上訴人遲至95年10
      月13日始提起本訴，請求被上訴人給付本件遲延利息（見
      原審卷第4 頁），顯已逾2 年之時效期間，被上訴人以時
      效消滅為由抗辯伊等得拒絕給付，洵屬有據。
（三）至上訴人雖主張其就本件遲延利息之請求權，係依據保險
      法第34條第2 項規定之法定遲延利息，應適用民法第126
      條所規定之5 年消滅時效，其請求並未罹於時效云云。惟
      查保險法乃民法之特別法，保險法既已就逾期未給付保險
      金之遲延利息利率及時效，於第34條第2 項、第65條前段
      有特別規定，則依特別法優先於普通法之法理，自應優先
      適用保險法第65條前段關於2 年短期消滅時效之規定，況
      ，上訴人請求之本件遲延利息，既係因保險人即被上訴人
      逾期給付保險金，而經保險法特別規定，課由保險人給予
      被保險人（或受益人）較多之遲延利息，此由其立法理由
      即知，核其性質，仍以保險人給付保險金為前提，自屬本
      於保險契約所生之保險金給付請求權，應有保險法第65條
      前段特別規定之適用。上訴人主張其請求之本件遲延利息
      係法律規定之遲延利息，並非因保險契約所生，尚無可採
      。
五、綜據上述，本件上訴人主張如原判決附表所列之本件遲延利
    息之請求權，依保險法第65條前段規定既已罹於2 年時效而
    消滅，從而，上訴人主張本於保險法第34條第2 項規定之法
    律關係，請求被上訴人給付如其上訴聲明，為無理由，不應
    准許。其假執行之聲請亦失所附麗，應併予駁回。原審為上
    訴人敗訴之判決，及駁回其假執行之聲請，並無不合。上訴
    意旨指摘原判決不當，求予廢棄改判如其上訴聲明，為無理
    由，應予駁回。至兩造其餘攻擊防禦之方法，核與本判決之
    基礎不生影響，不予一一論述，附此敘明。
六、據上論結，本件上訴為無理由，依民事訴訟法第449 條第1
    項、第78條、第85條第1 項前段，判決如主文。
中　　華　　民　　國　　96　　年　　5 　　月　　15　　日
                            民事第一庭
                                審判長法官  黃金石
                                法      官  簡色嬌
                                法      官  林健彥
以上正本證明與原本無異。
本件不得上訴。
中　　華　　民　　國　　96　　年　　5 　　月　　15　　日
                                書  記  官  張宗芳
